【裁判字號】    98,訴,200
【裁判日期】    991013
【裁判案由】    損害賠償
【裁判全文】
臺灣基隆地方法院民事判決               98年度訴字第200號
原      告  乙○○
被      告  甲○○
            隆榮水電有限公司
法定代理人  丙○○
上列當事人間請求損害賠償事件，經本院刑事庭移送前來 (98年
度交簡上附民字第1號)，本院於中華民國99年9 月29日言詞辯論
終結，判決如下：
    主  文
被告應連帶給付原告新臺幣陸拾捌萬玖仟陸佰零伍元，及自民國
九十七年七月二十一日起至清償日止，按年息百分之五計算之利
息。
原告其餘之訴駁回。
訴訟費用由被告連帶負擔百分之十六，餘由原告負擔。
本判決第一項於原告以新台幣貳拾參萬元為被告供擔保後得假執
行；但被告如以新臺幣陸拾捌萬玖仟陸佰零伍元預供擔保，免為
假執行。
原告其餘假執行之聲請駁回。
   事實及理由
一、本件被告等經合法通知，均未於最終言詞辯論期日到場，核
    無民事訴訟法第386條各款所列情形，爰依民事訴訟法第385
    條第1 項前段之規定，准原告之聲請，由其一造辯論而為判
    決。
二、按訴狀送達後，原告不得將原訴變更或追加他訴，但擴張或
    減縮應受判決事項之聲明者，不在此限，民事訴訟法第255
    條第1項第3款定有明文。本件原告原起訴主張：被告應連帶
    給付原告新臺幣(下同)350萬元，及自民國（下同）97年7月
    20日起至清償日止，按年息5％ 計算之利息；嗣於本案審理
    中變更訴之聲明為：被告應連帶給付原告422萬1,417元，及
    自97年7月21日起至清償日止，按年息5％計算之利息。其擴
    張應受判決之事項，核與上開規定相符，應予准許。
三、原告起訴請求被告應連帶給付原告422萬1,417元，及自97年
    7 月21日起至清償日止，按年息5％ 計算之利息，並陳明願
    供擔保，請准宣告假執行。其陳述略以：原告於97年7 月21
    日上午5時50分許，駕駛車號K9-5657號自小客車（下稱系爭
    車輛）沿基隆市○○街往七堵車站方向行駛，而被告甲○○
    將被告隆榮水電有限公司（下稱隆榮公司）所有車號6H-426
    號大貨車停放於東新街3 號門口，適原告行經該處為閃避行
    人，而自後方撞及車號6H-426號大貨車，致原告受有右側脛
    骨開放性骨折、左側脛腓骨開放性骨折、左膝後十字韌帶斷
    裂等傷害。原告遂於97年7 月21日至長庚記念醫院急診並住
    院至97年8月29日，隨後持續門診追蹤治療，總計至98年3月
    31日止，原告因而支出：醫療費用5萬5,740元、急救費用5
    萬9,037元、往返就醫之交通費7,210元、看護費110,700 元
    （住院10日77,700元、出院在家休養30日33,000元）、看護
    工伙食費4,200元、營養品9,000元（以每日100 元共計90日
    ）、所有車號K9-5657號自小客車修理費用17萬8,750元、拖
    吊費用4,200 元，又原告以出租桌椅碗盤爐灶器具等為業，
    因系爭車輛受損而需另行租車使用，另支出租車費用49,400
    元，原告因受傷而停業損失95,050元、僱用臨時工36萬元。
    原告突遭撞擊，身心受有極大驚嚇，精神受創極深，故請求
    精神慰撫金725,000 元。嗣於98年12月30日原告接受韌帶手
    術而住院至98年1月8日，總計自98年4月1 日起至99年4月12
    日止，原告因而受有下列損害：住院費用3,644 元、醫療費
    用5,555元、往返就醫之交通費11,695 元、看護費16,000元
    、看護工伙食費900元、住院膳食費用1,200元、營養品36,
    500（以每日100元共計365日）、醫療器材費用9,000元、租
    車費用22,400元、僱用臨時工8,400 元、精神慰撫金12萬元
    。而被告甲○○係被告隆榮公司雇用之司機，是被告隆榮公
    司自應對於被告甲○○過失所致生之本件事故，與被告甲○
    ○負連帶責任。為此爰依民法第184條、第185條、第193 條
    及第195條之規定，提起本件訴訟等語。
四、被告隆榮公司對於原告主張因其所雇用員工即被告甲○○之
    過失於上開時地致生本件事故不爭執，惟答辯略以：原告請
    求精神慰撫金過高，又原告所有系爭車輛車齡已10年，以該
    車型之新車價格不過50多萬元，原告請求車損部分費用過高
    ，且原告應該換車而非一直租車使用，另工作介紹佣金是資
    方負責，非屬原告損失，而對於本件事故被告之過失責任應
    為30％。並聲明：判決駁回原告之訴。
五、經查，原告於97年7月21日上午5時50分許，駕駛其所有車號
    K9-5657 號之系爭車輛沿基隆市○○街往七堵車站方向行駛
    ，而被告甲○○將被告隆榮公司所有車號6H-426號大貨車停
    放於東新街3 號門口，適原告行經該處為閃避行人，而自後
    方撞及該大貨車，致原告受有右側脛骨開放性骨折、左側脛
    腓骨開放性骨折、左膝後十字韌帶斷裂等傷害之事實，有財
    團法人長庚紀念醫院98年2 月19日診斷證明書為證，復經本
    院依職權調取本院98年度基交簡字第69號及98年度交簡上第
    12號刑事卷宗查閱屬實，自堪信為真實。
六、按汽車停車時，於顯有妨礙其他人、車通行處所，不得停車
    ，道路交通安全規則第112條第1項第9 款定有明文。又查，
    本件事故發生地點即基隆市○○街3 號前，道路型態為雙向
    單線道，路面寬度分別為3.2公尺、3.3公尺，雖路面劃有白
    色實線，然被告甲○○將車寬2.37公尺之車號6H-426號大貨
    車停靠於該處，致該街道可供其他人、車通行之寬度僅餘
    0.83公尺，已難供正常通行之用，顯有妨礙其他人、車通行
    之情，此有現場照片附於臺灣基隆地方法院檢察署98年度偵
    字第285 號卷宗可憑，而被告甲○○為領有合格駕駛執照之
    駕駛人，應熟知上開交通安全規則，若稍加注意，避免將車
    輛停放於不得停車之處所，當可避免本件事故之發生，而依
    當時之情形，並無不能注意之情事，其竟疏未注意及此，對
    於本件事故之發生，堪認有過失。次按汽車行駛時，駕駛人
    應注意車前狀況，並隨時採取必要之安全措施，道路交通安
    全規則第94條第3 項亦定有明文。本件事故發生時日間光線
    充足、視距良好、路面鋪裝柏油、路面乾燥、無缺陷、無障
    礙物，依當時情形並無不能注意之狀況，此有基隆市警察局
    第三分局道路交通事故調查報告表附於臺灣基隆地方法院檢
    察署98年度偵字第285 號卷宗可稽，被告甲○○違規停放車
    輛之行為固有過失，然原告駕駛自小客車倘確有隨時注意車
    輛狀況，當有採取閃避措施之機會，卻自後方直接追撞被告
    甲○○停放路旁之大貨車車尾，亦堪認其有未注意車前狀況
    之失當行為，是原告對於本件事故之發生自屬與有過失。故
    ，本院審認原告就本件事故之發生，其駕駛未注意車前狀況
    ，直接撞擊被告甲○○違規停放之車輛，原告之過失應負30
    ％之過失責任，被告甲○○則應負70％之過失責任。
七、又按因故意或過失，不法侵害他人之權利者，負損害賠償責
    任；汽車、機車或其他非依軌道行駛之動力車輛，在使用中
    加損害於他人者，駕駛人應賠償因此所生之損害；不法侵害
    他人之身體或健康者，對於被害人因此喪失或減少勞動能力
    或增加生活上之需要時，應負損害賠償責任；損害賠償，除
    法律另有規定或契約另有訂定外，應以填補債權人所受損害
    及所失利益為限；依通常情形，或依已定之計劃、設備或其
    他特別情事，可得預期之利益，視為所失利益，民法第184
    條第1項前段、第191條之2前段、第193條第1項及第216條分
    別定有明文。而損害賠償之範圍，應以被害人實際所受損害
    為衡（最高法院97年度台上字第2601號判決、97年度台上字
    第482 號判決參照）。再按當事人主張有利於己之事實者，
    就其事實有舉證之責任，民事訴訟法第277 條前段定有明文
    。主張法律關係存在之當事人，須就該法律關係發生所須具
    備之特別要件，負舉證之責。故本件原告對被告主張損害賠
    償之債，即應就因本件事故所受之實際損害，負舉證之責。
    茲就原告主張所受損害之金額，判斷如下：
(一)醫療費用123,976元及購買醫療器材9,000元:
    原告主張因本件事故發生，原告自97年7 月21日急診住院至
    97年8 月29日，出院後持續門診治療，至98年12月30日復接
    受韌帶手術住院至99年1月8日，出院後並持續門診治療至今
    ，總計自97年7月21日起至99年4月12日止，共支出醫療費用
    123,976元（計算式：55740+59037+3644+5555＝123976 ）
    ，另於97年7月29日購買膝支架支出9,000元，業據其提出與
    其所述相符之收據為證，經核無誤，自應准許。
 (二)看護費用126,700元及看護伙食費5,160元：
    原告主張於97年7月21日急診住院至97年8月29日，及98年12
    月30日接受韌帶手術住院至99年1月8日，共計住院期間支出
    看護費用93,700元（計算式：77700+16000＝93700），另於
    97年8月30日起至97年9月28日因傷勢未復原需居家看護，以
    半日計算，共計居家看護支出33,000 元，以上總計126,700
    元（計算式：93700+33000＝126700 ），業據其提出與其所
    述相符之收據為證，經核無誤，亦應准許。另原告主張97年
    7月21日至97年8月29日住院期間支出看護伙食費每日60元，
    共2,400元，以及居家看護期間每日伙食費60元，共1,800元
    ，暨98年12月30日至99年1月8日住院期間看護伙食費每日
    120元，共960元，總計5,160元（計算式：2400+1800 +960
    ＝5160）云云，惟看護費用為看護工勞務之對價，以目前社
    會習慣看護費用之給付以全日2,100元、半日1,100元為常態
    ，並無額外支付看護工伙食費之情，故原告上開請求不但與
    一般社會交易習慣相違，更無其他相當證據證明確有該項支
    出，自不足為採。
(三)購買營養品費用45,500元及住院膳食1,200元：
    原告主張每日支出購買營養品費用100元，共90日，共計9,
    000元，及自98年4月1日至99年3月30日，共365日，共計3
    6,500元，總計45,500元，以及98年12月30日至99年1月8 日
    住院期間膳食費用1,200 元云云，惟原告並未提出任何證據
    以證明所受傷勢有何另行購買營養品之必要，而日常伙食縱
    使未受傷，仍為必要之支出，此筆支出非本件車禍所致，自
    不得請求被告賠償
(四)往返就醫之交通費用18,905元：
    原告主張因傷勢未復原行動不便而搭乘計程車往返就醫，自
    97年8月至99年3月，共支出1萬8,905元（計算式：11695＋7
    210＝18905），並提出計程車收據為證，惟查，其中收據日
    期95年11月6日車資140元、97年9 月19日車資75元及97年10
    月26日車資140 元，與原告所提出就醫收據上之就醫日期並
    不相符，應予扣除，故原告主張被告應賠償其所支出之交通
    費用應於18,550元（計算式：00000-000-00-000=18550 ）
    範圍內有理由，原告其餘逾此範圍之請求，自屬無據，應予
    駁回。
(五)系爭車輛修理費用178,750元及拖吊費4,200元：
    原告主張系爭車輛因本件事故受損嚴重，經拖吊至修車廠支
    出拖吊費4,200 元，業據其提出與其所述相符之拖吊費收據
    為證，經核無誤，自為准許。又按營利事業所得稅查核準則
    第95條第8 項規定，固定資產提列折舊採用定率遞減法者，
    以一年為計算單位，其使用期間未滿一年者，按實際使用之
    月數相當於全年之比例計算之，不滿一月者，以一月計之方
    法計算。而依行政院所發布之固定資產耐用年數表及固定資
    產折舊率表，自用小客車之耐用年數為5 年，依定率遞減法
    每年應折舊369/1000，依上開標準計算之折舊額已逾原額之
    9/10，按採定率遞減法者，其最後1 年之折舊額，加歷年折
    舊累計額，其總和不得超過該資產成本原額之9/10規定。系
    爭車輛為民國87年4 月出廠，有系爭車輛之新領牌照登記書
    影本在卷可稽，系爭車輛已超過耐用年限，其殘值為9/10，
    原告稱該車輛新購時約65萬元，則其殘值應為6萬5千元。按
    民法第213條規定:負損害賠償責任者，除法律另有規定或契
    約另有訂定外，應回復他方損害發生前之原狀。因回復原狀
    而應給付金錢者，自損害發生時起，加給利息。第一項情形
    ，債權人得請求支付回復原狀所必要之費用，以代回復原狀
    。另民法第215條規定:不能回復原狀或回復顯有重大困難者
    ，應以金錢賠償其損害。而所謂回復顯有重大困難者，係指
    回復原狀需時過長、需費過鉅或難得預期之結果之情形而言
    (84年度台上字第1242號判決意旨參照)。本件系爭車輛價值
    僅6萬5千元，而原告請求之修理費高達178,750 元，應屬回
    復顯有重大困難者，故原告所受之車輛損壞之損失，應以6
    萬5千元為限。逾此部分之請求為無理由。
(六)另行承租貨車支出71,800元：
    原告主張其係以經營桌椅碗盤爐灶器具出租為業，每日需往
    來不同目的地，系爭車輛為其營業所需，卻因本件事故受損
    ，致原告不得不另行租車供經營業務所需，自97年7 月起至
    99年3月總計支出租車費用71,800元（計算式：49400+22400
    ＝71800 ）云云，雖提出租車收據為證；然系爭車輛因本件
    事故受損拖吊至修車廠，經修車廠估價修理費用178,750 元
    ，業如前述，而該估價單上之日期為97年7 月25日，則依常
    理判斷系爭車輛於斯時應開始進行修復，則原告所得請求承
    租貨車費用之賠償，應自事故發生時起至系爭車輛修復完成
    日止，而誠如原告所言原告經營業務每日需駕車前往不同目
    的地，系爭車輛既為原告經營生意所不可或缺，然原告卻自
    97年7月事故發生時起至99年3月遲遲不將系爭車輛修復，徒
    然長期租車使用，實不合理。況原告已請求其車輛之損失，
    如有用車之必要，應屬自己必要之支出，故原告之主張與一
    般經驗法則相違，故原告上開主張難以採信，為無理由，應
    予駁回。
(七)停業損失95,050元：
    原告主張因本件事故發生致其行動不便無法經營業務，致生
    停業損失95,050元，因需兼跑業務，廟會、婚喪喜慶、外燴
    廚師、廟宇主委等洽談營生，需支付外燴廚師、廟宇主委及
    他人介紹生意佣金云云，雖提出收據為證，然觀諸其所提出
    之收據均為他人開具予原告經營之瑞興碗盤店，其上雖記載
    「支傭」二字，然仍難究其意義為何；而民法第216 條所謂
    所失利益，係依通常情形，或依已定之計劃、設備或其他特
    別情事，可得預期之利益，換言之，係將來實際會發生之利
    益而言，且仍需以現在已有具體之計畫、設備或其他特別情
    事為要，絕非毫無所據單憑主觀臆測空言主張，本件原告徒
    言主張因其無法自行跑業務，故需支付他人介紹生意佣金，
    卻未具體證明若原告可自行為之，是否即必定不需支付他人
    介紹生意之佣金，故原告上開主張自屬無據，應予駁回。
(八)雇用臨時工支出368,400元:
    原告主張因事故受傷自97年7月21日起另行雇用臨時工1名，
    每日工資1,500元，至99年3月止，共計支出368,400元（
    360000+8400＝368400）云云，惟原告未提出任何證據以資
    證明，自無可採。
(九)勞動力減損1935,360元：
    原告主張因本件事故受傷不能工作，依行政院公布之基本工
    資每月17,280元計算，原告自97年7 月21日起依霍夫曼計算
    法扣除中間利息計算勞動力減損為1935,360元等語；惟查，
    原告於97年7月20日受傷，住院至97年8月30日止，共計41日
    ，於97年8月30至97年9月28日在家看護休養計30日，另於98
    年12月30日至99年1月8日接受韌帶手術，計10日，共計81日
    ，其勞動能力應屬全部損失，此期間可得請求之勞動能力損
    失，依前揭基本工資計算應為46,656元。其他原告因本件事
    故受傷致生勞動能力減損乙情，經本院委託國立臺灣大學醫
    學院附設醫院進行鑑定，該院於99年9月8日以校附醫秘字第
    0990903187號函覆以：「（四）據99年8月6日本院門診理學
    檢查所見，周先生現存主要後遺症為：左膝關節活動度下降
    ，無法蹲下及走斜坡；關節活動度的測量上，左膝彎曲110
    度併疼痛和爆裂音（Crepitance）。（五）依美國醫藥協會
    （American Medical Association, AMA ）所出版之失能評
    估準則（Guides to the Evaluation of PermanentImpairm
    ent,6th ），以左膝關節以及十字韌帶斷裂之疾病型態評估
    周先生之失能，算出其全身失能為4％ ；再依據『加州工作
    能力損失評估準則』，校正其未來賺錢能力(Future earing
    capacity)後為5％，再校正其職業為泥水工(ConstructionL
    aborer)(Group 480; Knee Code:H)後為7％，最後校正其年
    齡為51歲後所得之勞動力損失為8％。 」，是認原告因本件
    事故受傷致生勞動力減損為8％ 。則原告學歷為國小畢業，
    受傷前以食物外燴及水泥工為職，是認原告主張以行政院公
    布之基本工資每月17,280元為計算標準為合理，又原告為48
    年8月26日生，97年7月20日受傷時值48歲又10月24日，再扣
    除前述81日之勞動能力全損期間，則計算至勞動基準法第54
    條第1項第1款所規定之強制退休年齡65歲，原告之勞動期間
    尚有15年11月又18日(15.96年 )，依霍夫曼計算法扣除中間
    利息(年別單利5%)計算勞動力減損為2,388,345元(17280 ×
    12×11.00000000)，再以上開鑑定結果計算原告因本件事故
    受傷致生勞動力減損為191,068元（計算式：2,388,345元×
    8％＝191,068，元以下四捨五入），故原告勞動能力減損總
    額為191,068元+46,656元=237724 元，原告其餘逾此部分之
    主張，即屬無據，為無理由。
(十)精神慰撫金84萬5,000元:(98年7月8日請求72萬5千元，99年
    9月29日追加12萬元)
    按不法侵害他人之身體、健康，被害人雖非財產上之損害亦
    得請求賠償相當之金額，民法第195條第1項定有明文。原告
    主張其因本件事故身體受有前揭傷害乙情，業如前述，本院
    審酌原告學歷為國小畢業，於本件事故發生前從事食物外燴
    及水泥工，被告甲○○學歷為高職畢業，於本件事故發生前
    為曳引車司機，及本件事故發生原因、經過與原告所受傷勢
    等一切情狀，認原告請求40萬元精神慰撫金為適當。綜上所
    述，本件原告所受之損害總計為985,150元（計算式：
    12397 6+9000+126700+18550+4200+65000+237724+ 400000
    ＝985150）。惟原告就本件損害之發生與有過失，既如前述
    ，自應依民法第217條第1項之規定，酌減被告甲○○賠償之
    金額，依上述兩造過失責任之比例，被告應賠償原告之金額
    為689,605元（計算式：985150×70％＝689605）。
八、末按受僱人因執行職務，不法侵害他人之權利者，由僱用人
    與行為人連帶負損害賠償責任，民法第188條第1項前段定有
    明文；本件被告隆榮公司對於被告甲○○於本件事故發生時
    為其所雇用之司機乙節不爭執，業如前述，故對於因被告甲
    ○○過失所致生之本件事故，應與被告甲○○負連帶賠償之
    責。從而，原告依侵權行為損害賠償之法律關係，請求被告
    連帶給付689,605元，及自97年7月21日起至清償日止，按年
    息5％ 計算之利息，為有理由，應予准許。其逾此範圍之請
    求，為無理由，應予駁回。
九、又本件原告勝訴部分，聲請供擔保命為假執行，經核並無不
    符，爰依民事訴訟法第392條第1項規定，宣告假執行，並依
    民事訴訟法第392條第2項規定，依職權宣告被告預供擔保，
    而免為假執行；原告其餘假執行之聲請，因訴之駁回而失所
    附麗，應予駁回。
十、據上論結，本件原告之訴為一部有理由、一部無理由，依民
    事訴訟法第79條、第385條第1項、第392條第1項、第2 項，
    判決如主文。
中    華    民    國    99    年    10    月    13    日
                  民事庭法  官  蔡聰明
以上正本係照原本作成。
對於本件判決如有不服，應於收受送達後20日內向本院提出上訴
書狀，敘述上訴之理由，上訴於臺灣高等法院，並按他造當事人
之人數附具繕本。
中    華    民    國    99    年    10    月    13    日
                        書記官  王月娥

司法院資訊處製作；財團法人民間司法改革基金會備份。
